臺灣高等法院民事判決　　　　　　　　　　　　　　九十三年度上易字第三四一號
　　上　訴　人　甲○○
　　訴訟代理人　廖湖中律師
　　被　上訴人　雙象建設股份有限公司
　　法定代理人　陳文義
　　訴訟代理人　蔡和仁
右當事人間請求回復原狀事件，上訴人對於中華民國九十三年三月二日臺灣臺北地方
法院九十二年度訴字第四一二九號第一審判決提起上訴，經本院於九十三年七月六日
言詞辯論終結，判決如左：
    主      文
上訴駁回。
第二審訴訟費用由上訴人負擔。
    事      實
甲、上訴人方面：
    一、聲明：(一)原判決廢棄。(二)被上訴人應給付上訴人新臺幣（下同）六十九萬元
        ，及其中四十六萬元自民國（下同）八十一年九月二十一日起；其中二十三
        萬元自八十二年四月二十九日起，均至清償日止，按年息百分之五計算之利
        息。
    二、陳述：除與原判決記載相同部分，予以引用外，並補稱略以：
        (一)上訴人自八十六年七月十九日向被上訴人表示無力繳納分期價金起，至九
          十年一月五日被上訴人將系爭房地所有權移轉登記予第三人為止，雖未向
          被上訴人請求交屋及移轉所有權，然此與上訴人有無收受被上訴人所寄發
          之解約函之間，並無因果關係，亦無主從或互不相容之關係，自不得依此
          推定被上訴人解約之意思表示已到達上訴人。
        (二)被上訴人於八十九年十二月十九日將系爭房地為二重買賣，出售予訴外人
          張玉惠，並於九十年一月五日將系爭房地所有權移轉登記於張玉惠，其對
          上訴人即陷於給付不能，被上訴人雖謂上訴人可向張玉惠買回而為給付云
          云，但此乃另一房地買賣契約之要約，並非系爭業經上訴人解除之買賣契
          約之給付。
    三、證據：援用原審之立證方法。
乙、被上訴人方面：
    一、聲明：如主文所示。
    二、陳述：除與原判決記載相同部分，予以引用外，並補稱略以：
        (一)上訴人既自認收到被上訴人寄發之催繳通知函，顯見被上訴人委請黃世芳
          律師寄發之解約函，同樣亦可寄達上訴人。
        (二)解約函係以掛號寄送，該解約函若果真未經上訴人收受，理應會被退回，
          但被上訴人並未收到退回之信函。且依一般房地買賣交易習慣及社會常理
          判斷，買方於簽約及付款後，應會積極要求賣方儘速交屋，當無任令其權
          益停滯、不聞不問長達五年之久，惟自被上訴人解約函寄出之後，迄上訴
          人於九十二年八月間提起本件訴訟前，上訴人從未對被上訴人表示任何異
          議或主張，更未提出給付之催告或請求，顯係因其已收到被上訴人之解約
          函，有以致之。
    三、證據：援用原審之立證方法。
    理      由
一、本件上訴人起訴主張：兩造於八十一年九月二十日簽訂房地預售買賣契約，約定
    上訴人向被上訴人購買坐落基隆市○○路八斗子段中稠嶺小段七五、七五之一、
    七五之十一、七五之十三、一七四、一七四之六、一七四之十一、一七四之十二
    等八筆地號土地上興建之「臺北巴塞隆納」社區Ａ棟四樓一號房屋（房屋門牌號
    碼現已編為基隆市○○街四七０號四樓）、及基地所有應有部分暨地下乙層編號
    Ａ伍號車位（下稱系爭房地），總價款為四百五十二萬元。上訴人已於八十一年
    九月二十日給付訂金及簽約金共四十六萬元、八十二年四月二十八日給付開工款
    二十三萬元予被上訴人，詎被上訴人竟為二重買賣，將系爭房地之所有權移轉登
    記予訴外人張玉惠，致對上訴人給付不能，上訴人自得依民法第二百二十六條及
    第二百五十六條之規定，以起訴狀繕本之送達，向被上訴人為解除契約之意思表
    示等情，爰依民法第二百五十九條之規定，求為命被上訴人給付六十九萬元，及
    其中四十六萬元自八十一年九月二十一日起；其中二十三萬元自八十二年四月二
    十九日起，均至清償日止，按年息百分之五計算利息之判決。
    被上訴人則以：上訴人自八十六年一月間起，即未按期繳款，迭經定期催繳亦未
    給付，伊乃委請律師於八十七年十月十三日發函解除兩造間之買賣契約，並依系
    爭買賣契約書第十五條第一項第一款之約定，沒收上訴人已繳價款，充作為違約
    金，伊已無返還義務；況上訴人未依約履行其應先為給付價款之義務，依民法第
    二百六十四條規定，伊亦有權拒絕交付系爭房地；又上訴人請求交付時，系爭房
    地所有權雖已移轉予他人，惟伊尚非不得買回並移轉於上訴人，亦無給付不能之
    情形等語，資為抗辯。
二、經查上訴人主張兩造於八十一年九月二十日簽訂房地預售買賣契約，約定上訴人
    以總價款四百五十二萬元，向被上訴人購買系爭房地，上訴人已於八十一年九月
    二十日給付訂金及簽約金共四十六萬元、八十二年四月二十八日再給付開工款二
    十三萬元予被上訴人，被上訴人嗣於九十年一月五日將系爭房地之所有權移轉登
    記予訴外人張玉惠，上訴人則以被上訴人給付不能為由，以起訴狀繕本之送達，
    向被上訴人為解除系爭買賣契約之意思表示，該繕本已送達被上訴人之事實，業
    據其提出房屋土地（車位）買賣契約書、匯款回條、土地及建物登記謄本為證（
    見原審卷十至三一、八四至八八頁），並有起訴狀及送達證書可稽（見原審卷七
    、三五頁），且為被上訴人所不爭執，固堪信為真實。
三、惟按債權人須因可歸責於債務人之事由，致給付不能者，債權人始得解除契約，
    此觀諸民法第二百五十六條及第二百二十六條第一項規定自明。經查被上訴人固
    已於兩造訂立系爭買賣契約後，將系爭房地出賣並辦妥所有權移轉登記於訴外人
    張玉惠（見原審卷八四至八八頁），致被上訴人本於系爭買賣契約，所負交付並
    移轉系爭房地所有權於上訴人之義務，已屬給付不能，然查上訴人既已自認伊於
    八十一年九月二十日給付訂金及簽約金共四十六萬元，及於八十二年四月二十八
    日再給付開工款二十三萬元予被上訴人後，即未再依約定期限給付分期價款，並
    於八十六年七月十九日出具申請書向被上訴人表明：「敝人……實無力繳交餘款
    ，懇請貴公司依情處理能予解約或待本人託售轉與第三人之後，再行繳款」（見
    原審卷第六０頁），已足證明上訴人並無資力給付分期價款，購買系爭房地，則
    被上訴人於嗣後之九十年一月五日將系爭房地另行出賣並移轉登記於訴外人張玉
    惠，自係因可歸責於上訴人之事由所致，揆諸上開說明，上訴人自無依民法第二
    百五十六條規定解除契約之餘地。是上訴人以被上訴人給付不能為由，以起訴狀
    繕本之送達，向被上訴人表示解除系爭買賣契約，即非有據。
四、次按給付有確定期限者，債務人自期限屆滿時起，負遲延責任；又契約當事人之
    一方遲延給付者，他方當事人得定相當期限催告其履行，如於期限內不履行時，
    得解除其契約，民法第二百二十九條第一項及第二百五十四條定有明文。經查上
    訴人既自認於八十一年九月二十日及八十二年四月二十八日給付訂金、簽約金及
    開工款合計六十九萬元後，即未再依約定期限給付分期價款，自應負給付遲延責
    任。上訴人雖否認曾收受被上訴人所提出之八十六年三月三十一日存證信函（見
    原審卷五八頁），惟其既提出同年五月二十三日新昌郵局第一一四八號存證信函
    （見原審卷八三頁），自認收受該存證信函無誤等語，再觀諸該被上訴人致上訴
    人之存證信函所載：「台端（指上訴人）承購『臺北巴賽隆納』Ａ１棟四樓應繳
    之工程期款，請於文到七日內繳清」等語，堪認被上訴人已定相當期限催告上訴
    人履行繳款義務，上訴人既未於上開期限內履行，被上訴人自得解除兩造間之買
    賣契約。被上訴人雖抗辯伊已委請律師發掛號函，向上訴人表示解除系爭買賣契
    約云云，並提出寰瀛法律事務所八十七年十月十三日寰字第三二九號函為證（見
    原審卷六二頁），惟上訴人否認曾收受該律師函，而被上訴人復不能舉證證明上
    開律師函確已送達於上訴人（見原審卷七五頁），尚不發生解除契約之效力，然
    被上訴人已於原審言詞辯論期日當庭以言詞向上訴人表示解除系爭買賣契約（見
    原審卷七五頁），自屬合法，則被上訴人依系爭買賣契約書第十五條第一項第一
    款之約定，將上訴人已給付之價款六十九萬元悉數沒收，充作違約金（見原審卷
    廿四頁），且經核其數額遠低於被上訴人再次出售所受價差之損失，亦無過高情
    事（見本院卷四九、五０頁），故已無餘額可供上訴人請求返還。
五、從而，上訴人依據民法第二百五十九條之規定，請求被上訴人給付六十九萬元，
    及其中四十六萬元自八十一年九月二十一日起；其中二十三萬元自八十二年四月
    二十九日起，均至清償日止，按年息百分之五計算之利息，自屬不應准許。原審
    所為上訴人敗訴之判決，所持理由雖與本院不盡相同，但其結果並無二致，仍應
    維持。上訴論旨指摘原判決不當，求予廢棄改判，應認為無理由。
六  至兩造其餘之攻擊或防禦方法及未經援用之證據，經本院斟酌後，認為均不足以
    影響本判決之結果，自無逐一詳予論駁之必要，併此敘明。
七、據上論結，本件上訴應認為無理由，依民事訴訟法第四百四十九條第二項、第七
    十八條，判決如主文。
中　　　華　　　民　　　國　　九十三　　年　　　七　　　月　　 二十 　　日
                                民事第七庭
                                    審判長法  官  林  鄉  誠
                                          法  官  鄭  威  莉
                                          法  官  梁  玉  芬
正本係照原本作成。
不得上訴。
中　　　華　　　民　　　國　　九十三　　年　　　七　　　月　　 二十 　　日
　　　　　　　　　　　　　　　　　　　　　書記官  常  淑  慧
